臺灣基隆地方法院基隆簡易庭小額民事判決
110年度基小字第400號
原      告  新光產物保險股份有限公司

法定代理人  吳昕紘  
訴訟代理人  郭上皓  
被      告  林文財    住○○市○○區○○街000巷00弄0號0                          樓

上列當事人間損害賠償事件，本院於民國110 年2 月24日辯論終
結，判決如下：
    主      文
被告應給付原告新臺幣貳萬壹仟伍佰捌拾肆元，及自民國一百一
十年二月十五日起至清償日止，按週年利率百分之五計算之利息
。
原告其餘之訴駁回。
訴訟費用新臺幣壹仟元，其中新臺幣玖佰參拾捌元由被告負擔，
餘由原告負擔。
本判決第一項得假執行。但被告如以新臺幣貳萬壹仟伍佰捌拾肆
元為原告預供擔保，得免為假執行。
    事實及理由
一、本件訴訟標的金額在新臺幣（下同）100,000 元以下，依民
    事訴訟法第403 條第1 項第11款規定，應先經調解；而被告
    於調解期日五日前，經合法通知，無正當理由而不到場，核
    無同法第386 條所列各款情形，爰依同法第436 條之12、第
    436 條之23、第436 條第2 項、第385 條第1 項前段規定，
    依原告之聲請，命即為訴訟之辯論，併准原告之聲請，由其
    一造辯論而為判決。
二、原告主張：
　　被告於民國109 年8 月25日，駕駛AJJ-2952 號車輛（下稱
    系爭肇事車輛）途經基隆市○○區○道○號南向5 公里500 公尺
    處，不當撞及訴外人張旭廣所有並由其本人駕駛之BFB-5803
    號自用小客車（下稱系爭被撞車輛）。茲因系爭被撞車輛業
    經訴外人張旭廣向原告投保車體損失險，而上開保險事故亦
    係發生在保險期間，原告乃依保險契約之約定，給付系爭被
    撞車輛必要修復費用總計新臺幣（下同）23,012元（工資：
    16,380元；零件：6,632 元），並依法取得代位求償之權。
    為此，原告乃依民法侵權行為以及保險代位之法律關係，提
    起本件損害賠償之訴，並聲明：被告應給付原告23,012元，
    及自起訴狀繕本送達之翌日起至清償日止，按週年利率5%計
    算之利息。
三、被告答辯：
　　被告經合法通知，未於調解程序期日到場（而原告則聲請本
    院命即為訴訟之辯論），亦未提出書狀為任何聲明或陳述。
四、本院判斷：
  ㈠查被告於民國109 年8 月25日上午9 時10分左右，駕駛系爭
    肇事車輛行經國道一號南向5 公里500 公尺之入口匝道，疏
    未注意車前狀況，以致追撞訴外人張旭廣所有並由其本人駕
    駛之系爭被撞車輛，導致系爭被撞車輛受有車體損害等事實
    ，業據原告提出國道公路警察局道路交通事故當事人登記聯
    單、國道公路警察局第一公路警察大隊道路交通事故初步分
    析研判表、系爭被撞車輛行車執照等件為證，並經本院查詢
    確認公路監理電子閘門紀錄暨向內政部警政署國道公路警察
    局第一公路警察大隊函調旨揭事故資料核閱無訛，有公路監
    理電子閘門查詢資料列印紙本、內政部警政署國道公路警察
    局第一公路警察大隊110 年2 月8 日國道警一交字第110100
    1495號函暨初步分析研判表、道路交通事故現場圖、道路交
    通事故調查報告表㈠㈡、道路交通事故談話紀錄表、蒐證照片
    等件在卷足考；兼之本件起訴狀繕本、開庭期日通知書均已
    合法送達於被告，此有本院送達證書以及基隆市警察局第四
    分局大武崙派出所查訪紀錄表在卷可稽，堪認被告已於相當
    時期受合法之通知，乃被告既未到庭爭執，亦未提出書狀表
    明證據或有利於己之答辯，是依民事訴訟法第280 條第3 項
    前段準用同條第1 項之規定，應視為自認原告主張之旨揭事
    實。從而，本院綜合上開證據調查結果，堪信「被告駕駛系
    爭肇事車輛疏未注意車前狀況」，即為上揭交通事故之肇事
    原因。
  ㈡按「汽車行駛時，駕駛人應注意車前狀況及兩車並行之間隔
    ，並隨時採取必要之安全措施，不得在道路上蛇行，或以其
    他危險方式駕車。」道路交通安全規則第94條第3 項訂有明
    文；又上開規定旨在保障公眾行車安全，核屬保護他人之法
    律，倘有違反，即應推定為有過失（民法第184 條第2 項規
    定參照）。本件被告於旨揭時、地，疏未注意車前狀況，以
    致不能隨時採取必要之安全措施，從而導致其駕駛之系爭肇
    事車輛由後追撞系爭被撞車輛，由是以觀，被告顯然明確違
    反道路交通安全規則之相關規定，其有過失甚明；又被告既
    違反交通法規以致追撞系爭被撞車輛，則被告之過失行為與
    系爭被撞車輛之車體損害間，自有相當因果關係存在。第按
    因故意或過失，不法侵害他人之權利者，負損害賠償責任；
    汽車、機車或其他非依軌道行駛之動力車輛，在使用中加損
    害於他人者，駕駛人應賠償因此所生之損害，民法第184 條
    第1 項前段、第191 條之2 前段亦有明定；本件被告既有過
    失，其過失行為與系爭被撞車輛之車體損害復有相當因果關
    係，則被告自應依法對系爭被撞車輛之所有人即訴外人張旭
    廣負損害賠償責任。
  ㈢按損害賠償祇應填補被害人實際損害，保險人代位被害人請
    求損害賠償時，依保險法第53條第1項規定，如其損害額超
    過或等於保險人已給付之賠償金額，固得就其賠償之範圍，
    代位請求賠償，如其損害額小於保險人已給付之賠償金額，
    則保險人所得代位請求者，即祇以該損害額為限（最高法院
    65年台上字第2908號判例意旨、83年度台上字第806 號判決
    意旨參照）。蓋保險給付請求權之發生，係以保險契約為其
    基礎；至保險人於給付保險金以後，雖得代位行使被保險人
    對於第三人之請求權，然此實係基於保險法第53條第1 項之
    規定，是其二者之賠償範圍，本非必然一致，苟被保險人對
    於第三人之請求權有一定限額者，就令保險人給付之賠償金
    額已經超過此項限額，然因保險人係依保險法第53條第1 項
    規定，依債權移轉之法律關係對第三人主張權利，核其所得
    請求之範圍，自仍以被保險人原得對第三人請求之額度為限
    。又物之所有人依民法第196 條規定請求物被毀損所減少之
    價額，固得以修復費用為估定之標準，惟以必要者為限，即
    修理材料以新品換舊品，應予折舊（最高法院77年第9 次民
    事庭會議決議參照）。本件原告主張訴外人張旭廣業向原告
    投保車體損失險，系爭車禍即保險事故發生在保險期間，原
    告遂依保險契約之約定，給付系爭被撞車輛必要修復費用總
    計23,012元（工資：16,380元；零件：6,632 元）等情，業
    據提出與其主張相符之新光產物保險車險保單查詢列印資料
    、台奧北區股份有限公司中和營業所修護估價單、服務維修
    費清單、統一發票等件為據，經核無訛；因原告曾當庭表明
    其同意零件計扣折舊、此部分請本院依規定予以核算等語（
    見本院110 年2 月24日調解程序筆錄及同日言詞辯論筆錄）
    ，故可認原告主張之訴外人張旭廣損害額，應扣減折舊方屬
    合理。本院參酌系爭車輛行車執照之記載，僅知系爭車輛乃
    109 年2 月出廠，而不知其確切之出廠日期，故推定系爭車
    輛為109年2 月15日出廠，是自109 年2 月15日起，至系爭
    車禍發生日即109 年8 月25日止，系爭車輛之使用時間為6
    個月又11日。再參考行政院公布之固定資產耐用年數表，其
    他業用客車耐用年數為五年（財政部87年1 月15日台財稅字
    第870000472號函附之固定資產耐用年數表參看），依定率
    遞減法計算，系爭車輛之零件部分，每年折舊千分之三六九
    ，是依營利事業所得稅查核準則第95條第6 款、第8 款：「
    固定資產提列折舊採用定率遞減法者，以一年為計算單位，
    其使用期間未滿一年者，按實際使用之月數相當於全年之比
    例計算之，不滿一月者，以月計」之方法核算，系爭被撞車
    輛「零件（材料）」經折舊後之殘值為5,204 元（計算式：
    6,632元－6,632 元×0.369 ×7/12＝5,204 元，小數點以下四
    捨五入）。從而，倘以系爭車輛「零件」經折舊後之殘值5,
    204元，加上不應計列折舊之工資16,380元，堪認訴外人張
    旭廣因系爭車損所受之財產損害，合計應為21,584元（計算
    式：5,204 元＋16,380＝21,584元）。準此，訴外人張旭廣所
    得對被告請求賠償之範圍，自係以21,584元之金額為限；又
    原告雖已依保險契約對訴外人張旭廣給付23,012元，然原告
    既依保險法第53條規定，本於債權移轉之法律關係對被告主
    張權利，則原告所得請求之範圍，自亦以訴外人張旭廣本得
    對被告請求之額度即21,584元為限。
五、綜上，原告基於侵權行為及保險代位之法律關係，請求被告
    給付21,584元，及自起訴狀繕本送達翌日即110 年2 月15日
    起至清償日止，按週年利率5%計算之利息，為有理由，應予
    准許；至逾上開金額之請求，於法無據，為無理由，應予駁
    回。
六、本件第一審裁判費為1,000 元，此外核無其他費用支出，是
    其訴訟費用額確定為1,000 元，爰依職權確定前開訴訟費用
    ，由兩造按其勝敗比例負擔。
七、本判決原告勝訴部分，係適用小額訴訟程序所為被告敗訴之
    判決，爰依民事訴訟法第436 條之20之規定，職權宣告假執
    行，併依同法第436 條之23準用同法第436 條第2 項，再準
    用同法第392 條第2 項規定，職權宣告被告預供相當之擔保
    金額後得免為假執行。
八、據上論結，本件原告之訴為一部有理由，一部無理由，依民
    事訴訟法第436 條之12、第436 條之19第1 項、第436 條之
    20、第436 條之23、第436 條第2 項、第385 條第1 項前段
    、第87條第1 項、第79條、第392 條第2 項，判決如主文。
中　　華　　民　　國　　110 　年　　2 　　月　　24　　日
                  基隆簡易庭法  官   王慧惠
以上正本係照原本作成。　　　　　　　　　  
對於本件判決如有不服，應於收受送達後20日內向本院提出上訴
書狀，上訴於本院合議庭，並按他造當事人之人數附具繕本。
當事人之上訴，非以判決違背法令為理由不得為之，上訴狀應記
載上訴理由，表明下列各款事項：
㈠原判決所違背之法令及其具體內容。
㈡依訴訟資料可認為原判決有違背法令之具體事實。
如委任律師提起上訴者，應一併繳納上訴審裁判費。
中　　華　　民　　國　　110 　年　　2 　　月　　24　　日
                            書記官   姚安儒